【裁判字號】    99,台上,7593
【裁判日期】    991209
【裁判案由】    違反毒品危害防制條例
【裁判全文】
最高法院刑事判決            九十九年度台上字第七五九三號
上  訴  人  曾家輝
選任辯護人  陳鼎正律師
上列上訴人因違反毒品危害防制條例案件，不服台灣高等法院中
華民國九十八年四月二十九日第二審判決（九十七年度上訴字第
三九三０號，起訴案號：台灣宜蘭地方法院檢察署九十六年度偵
字第二七五一號），提起上訴，本院判決如下：
    主  文
上訴駁回。
    理  由
按刑事訴訟法第三百七十七條規定，上訴於第三審法院，非以判
決違背法令為理由，不得為之。是提起第三審上訴，應以原判決
違背法令為理由，係屬法定要件。如果上訴理由書狀並未依據卷
內訴訟資料，具體指摘原判決不適用何種法則或如何適用不當，
或所指摘原判決違法情事，顯與法律規定得為第三審上訴理由之
違法情形，不相適合時，均應認其上訴為違背法律上之程式，予
以駁回。本件上訴人曾家輝上訴意旨略稱：(一)、證人吳滄文及賴
世偉二人在偵查中之證言，未經上訴人對質詰問，應無證據能力
，不能採為認定犯罪事實之依據，原審徒以上開二證人之證言並
非違法取供及經依法具結，並無顯不可信之情形，即認有證據能
力，其判決顯有不適用法則及不備理由之違誤。(二)、上開二證人
之證詞具有下列重大瑕疵，原審未於理由中詳予說明，率採為判
斷基礎，即有違誤。吳滄文於警詢中稱：「有時在羅東、有時在
我家、有時在五結拿毒品」，上訴人與吳滄文究竟在何處交易？
前後陳述不一，且吳滄文從未供稱在台北縣中和市交易，原判決
附表（下稱附表）一編號三竟認為犯罪地點在台北縣中和市，其
事實認定顯與卷證不符。又其所指每次交易數量、金額均含混不
清，原判決遽以通訊監察譯文為認定之依據，顯有理由不備之違
法。吳滄文在第一審稱：因金錢糾紛曾與上訴人在計程車上吵架
，故其在偵查中之供詞為挾怨報復，原審竟予採信，即有判決不
備理由之違法。(三)、證人賴世偉於警詢中稱：自民國九十五年六
、七月間開始至同年九月止，向上訴人購買安非他命五、六次。
旋於偵查中稱：自同年八、九月間開始至同年十一月中旬止，向
上訴人購買安非他命五、六次，前後供詞明顯瑕疵，原判決未予
究明，遽採為判決基礎，自有違誤。賴世偉於警詢中稱最近均未
施用毒品，其於偵、審中稱：警方採尿距其最後一次施用毒品已
相隔三年多，故其於第一審證稱：未自上訴人處取得安非他命，
即有可信，其於偵查中供稱上訴人有將毒品交付予伊，即非真實
，原審未察，遽採為判決基礎，即有違誤。賴世偉因未取得毒品
，故將錢交還上訴人，才與上訴人數度聯絡，尚符經驗法則。再
通訊監察譯文既非完整，無法顯示通聯全貌，原審以通訊監察譯
文未能看出有委託代購或販售毒品之第三人，即不採賴世偉此部
分之證言，難謂無認定事實不依證據之違法，逕採偵查中之證言
，作為不利上訴人之認定，誠有重大違誤。(四)、依通訊監察錄音
結果翻譯而成之譯文，以顯示監聽錄音內容，學理上稱派生證據
，屬於文書證據之一種，倘當事人就其內容有所懷疑時，自應依
刑事訴訟法第一百六十五條之一第二項規定，勘驗錄音帶以踐行
調查證據之程序，惟卷附台灣宜蘭地方法院檢察署通訊監察書中
記載執行機關為刑事警察局或宜蘭縣政府警察局，而偵查卷附通
訊監察譯文復無何人、何單位製作之記載，從形式上觀之，難認
係合法文書，應無證據能力可言，原審以上訴人供稱：其確曾與
吳滄文、賴世偉為該通訊監察譯文之對話無誤，即認為監聽譯文
有證據能力，誠屬率斷。上訴人及選任辯護人一再爭執錄音內容
不完整，難以呈現對話內容全貌，原審未予究明，遽為不利上訴
人之判斷，亦有判決不備理由之違法。(五)、附表一編號一上訴人
在對話時稱「我現在人在台北」，如何在該時間跑到宜蘭交付海
洛因？附表一編號二之通訊監察譯文所指是借錢，而非販賣海洛
因，原審採用此段譯文認定販賣海洛因，顯係張冠李戴。(六)、附
表三編號一，依附表四之通訊監察譯文內容所示，兩人約定交易
時間在一、二天之後，並非當天，究竟有無完成交易及毒品數量
若干？均不明，原判決事實欄關於此部分，認定之犯罪時間、地
點及販賣安非他命之數量即失所依據。依附表四編號二之監察譯
文內容觀之，雖談妥交易安非他命新台幣（下同）一千元，但交
易地似在賴世偉店裏，何以變成在進安宮旁？亦有矛盾。且附表
三編號三通訊監察譯文只記載「一個」之代號，尚不能據此認為
係毒品交易。(七)、販賣第一級或第二級毒品罪之成立，須有營利
之意圖，此項意圖須於判決理由中詳為論述，否則即有判決不備
理由之違法。上訴人一再主張曾受吳滄文或賴世偉委託向他人購
買毒品，此與其二人於第一審之證言相符，足證上訴人並無營利
之意圖，原判決未於事實欄詳載並於理由欄說明其認定之依據，
其判決難謂適法等語。
本件原審經審理結果，認為上訴人販賣第一級毒品海洛因及第二
級毒品安非他命之犯行明確，因而撤銷第一審之科刑判決，改判
仍論處上訴人販賣第一級毒品及第二級毒品各三罪（販賣第一級
毒品三罪，各處有期徒刑十五年；販賣第二級毒品三罪，均處有
期徒刑三年六月，定應執行刑二十年及相關沒收之宣告）之判決
，已詳敘其調查、取捨證據之結果及憑以認定犯罪事實之心證理
由。並就上訴人否認犯行之供詞及其所辯各語認非可採，予以論
述指駁，另說明上訴人聲請調取監聽內容，因已遺失，無從調取
，惟上訴人及證人吳滄文等二人均承認通訊監察譯文內容為真實
，不影響犯罪事實之認定等情。從形式上觀察，並無足以影響判
決結果之違法情形存在。經查：(一)、被告以外之人於偵查中向檢
察官所為之陳述，除顯有不可信之情況者外，得為證據，刑事訴
訟法第一百五十九條之一第二項定有明文。此係傳聞法則例外具
有證據能力之規定，其立法理由，乃檢察官代表國家偵查犯罪，
原則上能遵守法定程序，且被告以外之人如具有具結能力，仍應
依法具結，以擔保其據實陳述。故該條項規定「除顯有不可信之
情況外」，應係指被告以外之人於偵查中向檢察官所為之陳述，
不論是言詞或書面，有未遵守法律規定之情形，即檢察官於偵查
中所為之證據調查，須係出於違法取供者、或具有具結能力之被
告以外之人，未依法命其具結者，或其他顯不可信之情況（此部
分應由被告主張），始無證據能力。本件上開二證人於偵查中所
為之證述，上訴人及其辯護人於原審均未釋明有何顯不可信之情
況，依上開規定，應認上開二證人於偵查中所為之言詞陳述具證
據能力，至證明力如何，係另一問題。且上開二證人嗣於第一審
審理中均經傳喚到庭作證，命其具結，行交互詰問，予當事人對
質詰問及辨明之機會（見第一審卷第六六至七二頁、第一二五至
一三三頁），業已為合法之調查，自足為論罪之判斷依據。關於
通訊監察譯文，上訴人及上開二證人均承認為其等之對話及內容
無誤，故該譯文，為適格之文書證據，縱未再勘驗原始錄音帶，
難謂違法，原判決復已論述甚詳（見原判決第二頁甲、二、三）
，上訴意旨重為爭執，顯非適法上訴第三審之理由。(二)、證人供
述證據前後，雖稍有參差或互相矛盾，事實審法院非不可本於經
驗法則斟酌其他證據作合理之比較定其取捨，從而供述證據之一
部認為真實者予以採取，亦非證據法則所不許。關於犯罪時間、
地點之認定，縱令與證據所顯示之情形不盡相符，惟如無礙於特
定事實之同一性，而與犯罪構成要件、刑罰加減免除等項不生影
響，尚難認係認定犯罪事實與所採用證據顯不相符，足以影響原
判決，而得據以為違法之指摘。本件原審既已在判決內說明其就
卷內所有證據本於調查所得心證，分別定其取捨而為事實判斷之
理由，認為證人吳滄文於偵查中及第一審供詞雖異，就毒品交易
地點稱在羅東或在家裏或五結，且毒品數量、金額亦不一致云云
；證人賴世偉所供購買毒品時間為九十五年六、七月至九月間或
七、八月至十一月間，上訴人交付毒品之地點，何以在台北通話
聯絡，卻在宜蘭交付（附表一編號３，將行動電話基地台誤為販
賣毒品交付地點，應予更正），何以非賴世偉家裏而是進安宮旁
？且查獲時採尿送驗，何以無毒品反應云云，亦相矛盾。惟上開
二證人最後一次向上訴人購買毒品之日期為九十五年九月九日或
二十九日，至本件被查獲，於同年十二月十一日或九十六年一月
十五日，製作警詢筆錄並採尿送驗，嗣經檢察官製作訊問筆錄，
已隔數月以上，有各該筆錄在卷可稽，難免記憶模糊，且尿液檢
驗無毒品反應。又上開二證人，於偵查、第一審之供詞語多迴護
，故原審採上訴人及上開二證人均承認為真實之通訊監察譯文為
事實認定之基礎，核無違背證據法則之情形，自屬原審採證認事
之職權行使，不容上訴人任意指摘為違法。(三)、採證認事乃事實
審法院之職權，苟其證據之取捨及事實之認定，並不違背論理法
則及經驗法則，即不容任意指為違法。本件上訴人係基於意圖營
利而販賣第一級毒品海洛因與第二級毒品安非他命，已據原審於
事實欄明白認定，並於判決理由詳為說明其認定之依據及判斷之
理由（見原判決理由乙、壹、二）。上訴意旨，置原判決之明白
論斷於不顧，仍執陳詞，否認犯罪，並徒憑己意，就原審採證認
事之職權行使，或為單純事實之爭執、或任意指摘原判決適用法
則不當或理由不備及矛盾、或調查職責未盡云云，殊不足據以辨
認原判決已具備違背法令之形式，均核與法律規定得為第三審上
訴理由之違法情形不相適合，其上訴違背法律上之程式，應予駁
回。
據上論結，應依刑事訴訟法第三百九十五條前段，判決如主文。
中    華    民    國  九十九  年   十二   月    九    日
                      最高法院刑事第九庭
                          審判長法官  花  滿  堂  
                                法官  黃  正  興  
                                法官  洪  昌  宏  
                                法官  王  聰  明  
                                法官  沈  揚  仁  
本件正本證明與原本無異
                                      書  記  官  
中    華    民    國  九十九  年   十二   月   十三   日
                                                      Q

司法院資訊處製作；財團法人民間司法改革基金會備份。
